臺灣桃園地方法院民事判決　　　　　　　 93年度訴字第421號
原　　　告　甲○○
　　　　　　乙○○
共　　　同
訴訟代理人　王聖舜律師
被　　　告　丙○○
訴訟代理人　陳萬發律師
上列當事人間請求損害賠償事件，本院於民國94年9 月8 日辯論
終結，判決如下：
    主  文
被告應給付原告甲○○新台幣壹拾陸萬陸仟陸佰元、原告乙○○
新台幣肆拾萬捌仟佰元，及均自民國93年4 月7 日起至清償
日止，按週年利率5%計算之利息。
原告其餘之訴駁回。
訴訟費用由被告負擔三分之一，餘由原告負擔。
本判決第一項於原告甲○○、乙○○分別以新台幣陸萬元、新台
幣壹拾伍萬元供擔保後，得假執行。但被告如以新台幣壹拾陸萬
陸仟陸佰元、新台幣肆拾萬捌仟佰元為原告甲○○、乙○○
預供擔保，免為假執行。
原告其餘假執行之聲請駁回。
    事  實
甲、原告方面：
一、聲明：
  (一)被告應給付原告甲○○新台幣（下同）253,000 元、原告乙
    ○○630,135 元，及均自起訴狀繕本送達之翌日起至清償日
    止，按年息5%計算之利息。
  (二)訴訟費用由被告負擔。
  (三)原告願供擔保請准宣告假執行。
二、陳述：
  (一)原告甲○○、乙○○分別於民國77年間向被告購買坐落桃園
    縣中壢市○○段1710之10地號土地及其上門牌號碼同縣市○
    ○○路101 巷6 弄18號房屋（下稱本件18號房屋）、22號房
    屋（下稱本件22號房屋），被告於78年5 月間分別交屋完畢
    ，至92年間，原告始發見本件房屋有鋼筋腐蝕、混凝土剝落
    ，出現疑似海砂屋之情形，乃委由國立中央大學土木材料品
    保中心（下稱中央大學）鑑定，據其鑑定報告略謂：「鋼筋
    銹蝕的原因為混凝土中氯離子含量偏高，混凝土中性化所致
    ，目前該社區建築物的混凝土抗壓強度不屬理想，強度劣化
    將加速中性化速度及降低鹽害的抵抗性，由試驗結果研判，
    本案為高氯離子含量建築物，建議進行補強工程或拆除重建
    」。而鈞院委託台灣省結構工程技師公會（下稱結構技師公
    會）之鑑定報告亦謂：「鑑定標的物所有樓層之混凝土平均
    抗壓強度均未達合格標準、22號二樓版取樣之混凝土氯離子
    含量超過規定值、所有二樓版版底水泥砂漿粉刷層之氯離子
    含量均超出規定值甚多、22號2 樓版版頂水泥砂漿層之氯離
    子含量超過標準、由於混凝土表層之水泥砂漿粉刷層之氯離
    子含量過高並滲透入混凝土中，使部分混凝土中之氯離子含
    量升高至超過規定，造成俗稱海砂屋現象、由於樓版之鋼筋
    混凝土保護層厚度較梁、柱等主要結構體薄，因此樓版之損
    害較易且較早發生，此應為樓版有損害嚴重情況發生……之
    主要原因」。
  (二)按以給付特定物為標的者，如其瑕疵係於契約成立後發生，
    並因可歸責於出賣人之事由所致者，則出賣人就其交付之買
    賣標的物，除應負物之瑕疵擔保責任外，應同時構成不完全
    給付之債務不履行責任，有最高法院77年4 月19日之77年度
    第7 次民事庭會議決議可參。原告以預售屋方式購屋，當時
    房屋並未存在，就房屋所存瑕疵，自係於契約成立後才發生
    ，並因可歸責於被告之事由所致，故被告就本件房屋之給付
    ，因未依債之本旨而為給付，除有物之瑕疵擔保責任外，並
    應負不完全給付之賠償責任，原告自得依不完全給付債務不
    履行之規定，請求被告賠償損害。原告甲○○所受損害為房
    屋修復費166,600 元、一樓客廳等裝潢拆除及復原費用78,7
    00元、施工期間一樓客廳、餐廳、夾層房間無法使用，以施
    工期一個月計算損害為5,000 元，總計為250,300 元。而原
    告乙○○所受損害為房屋修復費438,300 元、一、二樓部分
    之裝潢拆除及復原費60,750元、二樓夾層部分之裝潢拆除及
    復原費21,000元、水電管線重新配置費45,085元、搬家費用
    15,000元、施工期間無法使用房屋以三個月計算租屋費30,0
    00元（每月10,000元），總計610,135 元。
  (三)被告雖稱粉刷層之氯離子含量過高，係因原告事後自行粉刷
    所致云云；然所謂「粉刷層」，係指混凝土灌入模板，待其
    乾燥拆除模板後，因混凝土不平整，在混凝土表面部分再以
    水泥砂漿抹平，該抹平用之水泥砂漿即為粉刷層，故粉刷層
    之施作，亦為被告所施作，與原告無涉。又本件房屋建於77
    年、78年間，斯時混凝土中之氯離子含量標準若干，雖無國
    家標準，然物之瑕疵係指存在於物之缺點而言，凡依通常交
    易觀念或依當事人決定，認為物應具備之價值、效用或品質
    而不具備者，即屬物之瑕疵。海砂屋乃氯離子含量過高將腐
    蝕鋼筋危及結構安全，係一般交易者所關注，自不因當時國
    家有無氯離子含量標準可參考，即否認房屋有瑕疵之存在。
  (四)被告不否認與原告有本件房屋之買賣關係存在，至原告雖登
    記為起造人，然此因被告欲節省稅捐所作之安排，亦為一般
    買賣預售屋所常見，原告就房屋之興建過程，均無權指揮監
    督，故被告稱原告應自負起造人責任云云，自不足採。又被
    告交屋前，原告無從行使不完全給付損害賠償請求權，本件
    房屋在78年2 月28日始完成保存登記，而在同年5 月間向國
    泰世華商業銀行股份有限公司（原名世華聯合商業銀行，下
    稱國泰世華銀行）辦理設定抵押貸款，在銀行撥款之前，被
    告不可能交屋，故本件之交屋時間，是在銀行貸款撥款後之
    78年5 月間，距本件於93年3 月30日起訴時，尚未逾15年，
    故無罹於時效之問題。又本件回復原狀所需費用，業經鑑定
    在案，此與被告支出之興建成本若干無關，被告亦未舉證證
    明興建成本若干，且依民法第213 條第1 、2 項規定，債權
    人得請求支出回復原狀所必要之費用以代回復原狀，故被告
    稱賠償金額過高云云，要屬無據。
三、證據：提出土地登記謄本、鑑定報告、建造執照存根、廣告
    文件、工程報價單、估價單、玖昌搬家貨運有限公司契約書
    、世華聯合商業銀行活期存款取款憑條、活期儲蓄存款存入
    憑條、房屋擔保借款繳息清單、放款帳務主檔資料、桃園縣
    政府消費服務中心申訴資料表、桃園縣政府消費服務中心送
    辦單、桃園縣政府公函、本件房屋修復部分平面圖等各一份
    （均為影本）、照片16張為證；並請求訊問證人廖新樓。
乙、被告方面：
一、聲明：
  (一)原告之訴及假執行之聲請均駁回。
  (二)如受不利判決，被告願供擔保，請准宣告免為假執行。
二、陳述：
  (一)被告售屋是在房屋「尚未完成」時，故自77年初建屋時，原
    告甲○○即為本件房屋建造執照所載之起造人，原告乙○○
    亦於77年8 月5 日變更為起造人，雙方既合意由原告擔任原
    始起造人，且於78年2 月24日房屋建築完成時，原告二人均
    為房屋之原始取得人，依建築法第12條規定，所謂起造人係
    指建造該建物之申請人（興建申請人），另依土地登記規則
    第79條規定，建物所有權第一次登記應由起造人申請，原告
    擔任起造人申請建物所有權第一次登記，既為本件房屋起造
    人，至遲在78年2 月24日就知悉建築物已完成，依建築法第
    60條規定，縱有施工不合規定之處，也應由承造人負責，被
    告並非承造人，自應由原告負監造者責任，故本件房屋縱有
    瑕疵，亦是原告自任起造人未盡其監督責任所致，不應由被
    告負責。再縱不以登記起造人而視為已交屋，惟至遲於建物
    登記謄本所載『建築完成日期』即78年2 月24日時，亦已交
    屋完畢，而原告遲至93年3 月30日始提起本件訴訟，顯已逾
    15年之請求權時效期間，被告自得以時效消滅為抗辯。
  (二)再被告就本件房屋，亦無任何可歸責之事由致「．．．鋼筋
    銹蝕的原因為混凝土中氯離子含量偏高，混凝土中性化所致
    ．．．」之結果，此由結構技師公會之鑑定報告稱：「綜上
    研判標的物原有之混凝土氯離子含量應符合規定值」，即可
    証明，是本件房屋之混凝土氯離子含量符合法規標準，並無
    瑕疵之處。
  (三)雖結構技師公會鑑定報告稱本件房屋「由於混凝土表層之水
    泥砂漿粉刷層之氯離子含量過高並滲入混凝土中，使部分混
    凝土中之氯離子含量升高至超過規定，造成俗稱海砂屋現象
    」等語，然此係指「粉刷層」之氯離子含量過高所致，其係
    當初建造時所粉刷，為承造人與擔任起造人之原告間之法律
    關係所生之糾葛，要與被告無涉。況本件房屋買賣至今已逾
    15年，原告對其房屋如何「粉刷」，因裝璜、除舊佈新等，
    都是自行處理，故肇因於粉刷層所致之氯離子含量過高，實
    與被告無涉。又前經濟部中央標準局至83年7 月22日始公布
    「細粒料中水溶性氯離子含量試驗法」，而內政部營建署於
    84年10月間始通過「施工中建築物混凝土氯離子含量檢測實
    施要點」，用以規定檢測標準、檢測程序，檢測人員應會同
    監造人或承造人之專任工程人員於「建築物新拌混凝土氯離
    子含量檢測報告單」簽名蓋章負責，可見在83年7 月以前，
    混凝土中氯離子含量之高低，並非認定混凝土是否符合標準
    之依據。更不能憑日後之新規定，拘束早在77年即興建之本
    件房屋，是依77 或78 年之法規，本件房屋是符合規定才能
    取得建照及使用執照，並辦理第一次建物所有權登記，況本
    件房屋之海砂乃因「粉刷層」所致，與混凝土本身無涉。
  (四)依民法第213 條規定，損害賠償之方法應以回復原狀為之，
    本件房屋及其他相鄰房屋，共15戶係以集合住宅方式於77年
    興建，距今已17年，當年物價低廉，此15戶之建造費（工程
    費）總計3,314,060 元，平均每一戶造價僅220,693 元，然
    原告就其房屋僅以第一層之樓頂版部分，認有混凝土氯離子
    過高，其瑕疵修補費，即請求高達253,000 元、630,135 元
    ，已超過當年樓層工程費，換言之，原告請求之金額比當年
    房屋拆除重建之費用還高，顯見原告之請求不合理。縱認被
    告有賠償之責任，亦應以回復原狀之方式為之，並予折舊，
    計算基準應以每戶造價乘以折舊後之比例為範圍，就原告所
    稱之瑕疵部分，算出究應如何回復原狀，始符法律規定。再
    結構技師公會鑑定原告甲○○之房屋部分估算修復費用166,
    600 元、乙○○之部分為438,300 元，均是以目前94年度之
    價格為估算值，與本案應以77年間建築時之價格，加計十餘
    年之折舊比例計算，有甚大差異，可見上開費用之請求不合
    理。
  (五)原告主張「二樓衣櫃57,500元、地板21,200元之賠償」、「
    一樓天花板12,000元、周邊線條2,250 元、窗廉架1,200 元
    、油漆2,800 元、二樓衣櫃42,500元」、「C 型鋼隔板21,0
    00元、水電工料42,000元、給水及排水管15,000元、面盒馬
    桶按裝2,000 元、燈具按裝2,00 0元、搬家三車來回計15,
    000 元」等裝潢拆除及復原、水電管線重新配置、搬家施工
    期間無法使用之損害賠償（租屋費）云云，惟縱認房屋有瑕
    疵，與衣櫃、天花板、周邊線條、窗簾盒、室內油漆等有何
    干涉？是否有衣櫃、窗簾盒、天花板、窗廉架？周邊線條材
    質為何？其價格如何估出？有無折舊？殘值若干？修繕瑕疵
    為何要將衣櫃、天花板、周邊線條及窗簾盒全毀？原告均未
    舉証，自屬無據。況本件房屋僅鑑定是部分有瑕疵，並非完
    全不能居住（否則歷經921 、331 大地震豈能完好？），如
    須修繕，僅須挪移，並不需全部搬家，自不須搬家費用，故
    原告上開請求，均不足採信。
三、證據：提出施工中建築物混凝土氯離子含量檢測實施要點、
    台灣高等法院檢察署92年度上聲議字第66號處分書、變更起
    造人名冊、建造勘驗紀錄表、使用執照申請書、中壢市公所
    調解不成立證明書各一份（均為影本）、建物登記謄本正本
    二份為證。
丙、本院依職權函桃園縣工務局檢復本件房屋之起造人名冊及建
    造執照與使用執照等全部資料、函桃園縣政府消費者服務中
    心檢送申訴案全部資料；並依聲請函結構技師公會鑑定本件
    房屋是否有結構安全上之瑕疵？及鑑定本件房屋及修補費用
    若干？
    理  由
一、原告起訴後減縮請求賠償之金額如其訴之聲明所示，經核係
    減縮應受判決事項之聲明，與民事訴訟法第255 條第1 項第
    3 款之規定相符，應予允許。
二、原告丙○○、乙○○於77年間以預售屋方式向被告購買本件
    18號房屋、22號房屋，均於78年2 月24日辦理所有權第一次
    登記，原告分別於同年5 月9 日、5 月11日向國泰世華銀行
    貸款並辦理最高限額抵押權設定登記，有土地、建物登記謄
    本在卷可參，被告對此並不爭執，堪信為真。
三、原告主張本件房屋於78年5 月間竣工後始辦理交屋，至92年
    間始發現本件房屋有鋼筋銹蝕、混凝土剝落，出現疑似「海
    砂屋」之情形，經中央大學鑑定後始知房屋鋼筋銹蝕之原因
    為混凝土中氯離子含量偏高，混凝土中性化所致，可見本件
    房屋確有瑕疵，被告既為房屋出賣人，自應負物之瑕疵擔保
    及不完全給付責任；惟被告則以前詞否認。是本件之爭執點
    為原告之賠償請求權是否已罹於時效而消滅？本件房屋有無
    瑕疵？被告應否負物之瑕疵擔保及不完全給付之賠償責任？
    原告請求之修補費用為何？等情。
四、原告主張本件房屋於78年5 月間建造完成後才交屋與原告，
    為被告所否認，並抗辯原告之賠償請求權已罹於時效消滅云
    云；查：
  (一)衡之一般社會常情，房屋之出賣人均於價金付清後始交屋與
    買受人，如係貸款購屋者，亦於銀行核貸撥款後，始辦理交
    屋與買受人，此乃避免買受人占有房屋使用後遲不付價金，
    或不願配合辦理貸款手續致價金未能付清而易生糾紛所致。
    本件房屋依建物登記謄本所載向國泰世華銀行貸款而設定最
    高限額抵押權之日期分別為78年5 月9 日（本件18號房屋）
    、同年5 月11日（本件22號房屋），有上開建物登記謄本可
    參，又與原告同時向被告購屋之證人廖新樓到庭證稱：「（
    問：是否知道原告二人何時交屋？）答：我是第二戶搬進去
    的，原告二人比我晚一點搬進去，大約在78年5 、6 月間搬
    進去的，是在銀行撥款之後才會交屋」等語（見本院94年9
    月8 日言詞辯論期日筆錄），與原告主張在78年5 月間銀行
    核貸撥款後，被告始辦理交屋等情相符，是原告稱本件房屋
    於78年5 月間始交付等情，自堪採信；被告固否認原告之主
    張，惟就房屋於何時交與原告一事，均未舉證證明，故其空
    言否認，要非可採。
  (二)再一般預售屋之買賣，建商為避免房屋建造完成再移轉予買
    受人時須繳納稅金及免除再辦理移轉手續之煩，乃常以買受
    人為申請建造執照所登記之起造人，待房屋建造完成後即以
    起造人名義辦理建物所有權第一次登記，而實際上之房屋建
    造人仍為出賣人，故建造執照所載之起造人，僅為建物在行
    政管理上之登記名義人，並非登記為建物起造人即為實際建
    造房屋之人，是被告稱原告於77年3 月或8 月間登記為建造
    執照起造人，即為房屋之建造人，應自負物之瑕疵云云，顯
    係將「起造人」與「建造人」混同，自不足取。又辦理第一
    次所有權保存登記之人，並非表示其於登記時即已占有建造
    完成之房屋，此觀「民法第373 條所稱之危險負擔，除契約
    另有訂定外，概自標的物交付時起，移轉於買受人，至買受
    人已否取得標的物所有權，在所不問。」，最高法院47年台
    上字第1655號之判例即明，是所有權雖已登記為原告所有，
    但本件房屋尚未交付與原告二人，其危險負擔自仍未移轉，
    故被告稱本件房屋於78年2 月24日由原告辦理第一次所有權
    登記時，原告已取得房屋所有權，應自行負責云云，亦非可
    採。
  (三)原告甲○○、乙○○既於78年5 月9 日、同年5 月11日之後
    始取得本件房屋之占有，自斯時起，本件房屋之利益及危險
    負擔始移轉與原告二人，就房屋之瑕疵可得主張之權利，原
    告亦自斯時起始得行使之，則原告二人於93年3 月30日起訴
    請求被告應負損害賠償責任，顯未逾民法第125 條所規定之
    15 年 請求權時效期間，是被告抗辯本件原告之請求已罹於
    時效而消滅，要不可取。
五、原告稱本件房屋有鋼筋銹蝕、混凝土剝落，疑似海砂屋之情
    況，為物之瑕疵，為被告所否認。查：
  (一)按物之出賣人對於買受人，應擔保其物依民法第373 條之規
    定危險移轉於買受人時無滅失或減少其價值之瑕疵，亦無滅
    失或減少其通常效用或契約預定效用之瑕疵。民法第354 條
    定有明文。所謂物之瑕疵係指存在於物之缺點而言，凡依通
    常交易觀念，或依當事人之決定，認為物應具備價值、效用
    或品質而不具備者，即為物有瑕疵，且不以物質上應具備者
    為限，依通常交易觀念，建築物本以提供安全無虞之居住、
    使用環境為其主要功能，是建築物所應具備之通常效用應包
    括穩固、耐用之建築形體、結構在內，茍建築物形體、結構
    缺乏此一功能或有受損之虞，應認該建築物之通常效用有所
    滅失或減少，即有物之瑕疵存在。
  (二)再78年5 月5 日建築技術規則建築構造編第340 條規定：混
    凝土所用之水須清潔、無油、酸、鹼、鹽、有機物及其他對
    混凝土與鋼筋有害之物質，預力混凝土及混凝土中埋設鋁物
    時，必須無氯離子。如用非飲食水，應先製出砂漿方試體，
    其7 天及28天強度不得小於以飲用水製出砂漿方試體者之90
    % ，砂漿方試體之檢驗法，應依中國國家標準ＣＮＳ1010.
    Ｒ73水硬性水泥墁料抗壓強度檢驗法。第352 條規定：一若
    實驗室澆製並濕養試體之試驗壓力強度比規定壓力強度少於
    35公斤／平方公分以上或工地澆製並濕養試體試驗顯示保護
    與濕養欠妥，須設法防止構造載重能力之可能危險，如有疑
    問，應依中國國家標準ＣＮＳ1241. Ａ57鑽取混凝土試體長
    度之檢驗法，於壓力強度低於規定壓力強度35公斤／平方公
    分之處，鑽取三個試體，如混凝土在乾燥處應用，應將試體
    在溫度攝氏16度至21度，濕度不少於60% 處風乾七天，並在
    乾時試驗壓力強度，如混凝土浸濕處應用，應將試體在水中
    浸48小時，並在濕時試驗壓力強度。二三個試體之試驗壓力
    強度之平均值，如不小於規定壓力強度之85% ，且無單一試
    體之試驗壓力強度小於規定壓力強度75% ，可以認為合格。
    三如仍有疑問，可以重試，並可依本編第336 條及第337 條
    評估其強度。而依建築技術規則建築構造編第六章混凝土構
    造之第四節有關耐震之要求，亦特別規定耐震設計混凝土之
    抗壓力為「210KG ／c ㎡」（即該規定第408 條），此因混
    凝土中些微過量之氯離子含量即可能對建築物造成極大之影
    響。
  (三)原告主張本件房屋於建造時因使用氯離子含量過高之海砂建
    造，致房屋之混凝土抗壓強度不足等事實，有照片及中央大
    學之鑑定報告為證；而本件房屋經本院囑託結構技師公會鑑
    定是否為海砂屋或有無結構安全上之瑕疵等情，經該公會至
    現場勘查結果為：「1.原告18號房屋部分：ａ梁：梁側裂縫
    ，寬度約介於0.1~1.0mm 。ｂ頂版：頂版混凝土保護層剝落
    ；頂版裂縫，寬度約介於0.15~1.2mm；頂版凸起破損。ｃ地
    平：地坪裂縫，寬度約介於0.15~0.5mm。」、「2.原告22號
    房屋部分：ａ梁：梁側垂直裂縫，寬度約0.2mm 。ｂ頂版：
    頂版凸起破損；頂版裂縫，寬度約介於0.15~0.4mm；頂版混
    凝土保護層剝落、鋼筋銹蝕。ｃ地坪：地坪裂縫，寬度約介
    於0.4~0.8mm 。」，而就本件房屋之結構安全評估，該公會
    之鑑定報告略以：「1.綜合研判前述各項試驗，評估如下：
    ａ凡由梁取樣試驗結果之混擬土中水溶性氯離子含量均低於
    規定值0.3kg ／c ㎡以下。ｂ由22號二樓版取樣之混凝土氯
    離子含量超過規定值，18號二樓版取樣者未超過規定值。ｃ
    所有二樓版底水泥砂漿粉刷層之氯離子含量均超出規定值甚
    多。ｄ僅22號二樓版版頂水泥砂漿層之氯離子含量超過標準
    。綜上研判標的物原有之混凝土氯離子含量應符合規定值，
    但由於混凝土表層之水泥砂漿粉刷層之氯離子含量過高並滲
    透入混凝土中，使部分混凝土中之氯離子含量升高至超過規
    定，造成俗稱海砂屋現象。由於樓版之鋼筋混凝土保護曾厚
    度較梁、柱等主要結構薄，因此樓版之損害較易且較早發生
    ，此應為樓版有損害嚴重情況發生，而梁柱尚未發現海砂屋
    常有之縱向裂損現象之主要原因。……」（見該公會於93年
    11月26日所做之鑑定報告書十四點）。又本件房屋之結構混凝
    土抗壓強度經結構技師公會鑑定結果顯示標的物所有樓層之
    混凝土平均抗壓強度均未達合格標準（即抗壓試驗合格之平
    均強度應為178.5kg ／c ㎡，單一試體合格強度應為157.5
    kg／c ㎡）（見上開鑑定報告第4 、5 頁十一鑑定標的物混凝
    土鑽心試體抗壓試驗結果）。是本件18號房屋之天花板、地
    板、梁柱有裂縫；22號房屋之天花板、地板、梁柱有裂縫及
    有鋼筋銹蝕外露現象，其檢驗混凝土之氯離子含量，已超過
    一般正常使用混凝土之最大氯離子含量，又因混凝土之氯離
    子含量過高，將對混凝土產生不良影響，會降低其抗壓強度
    ，致建築物建築結構、安全性造成不良影響，而本件房屋已
    有混凝土保護層剝落、鋼筋銹蝕等海砂屋現象出現，已減少
    一般建築物所應具有之通常效用之瑕疵存在。足見本件房屋
    之出賣人即被告所交付之房屋，確有減少其價值及減少其通
    常效用或契約預定效用之瑕疵，殆無疑義。
  (四)被告雖稱粉刷層之氯離子含量過高，係因原告自行粉刷所致
    云云。然所謂「粉刷層」，係指混凝土灌入模板後待其乾燥
    拆除模板後，因混凝土不平整，故在混凝土表面再以水泥砂
    漿抹平，該抹平用之水泥砂漿即粉刷層。而本件房屋鑑定標
    的之粉刷層，經結構技師公會函覆稱：本案鑑定標的物及連
    棟鄰近同巷弄18、22號之取樣、試驗、分佈情形及工程常理
    研判，其粉刷層應為起造當時之原始水泥砂漿粉刷曾。有該
    公會於94年6 月10日之回函在卷可參，可見上開粉刷層係被
    告所施作，被告對其瑕疵自應負責。被告另稱本件房屋建造
    於77、78八年間，斯時混凝土中氯離子含量標準若干無國家
    標準之製定云云，然所謂物之瑕疵係指存在於物之缺點而言
    ，凡依通常交易觀念或依當事人之決定，認為物應具備之價
    值、效用或品質而不具備，即為物有瑕疵。而海砂屋即氯離
    子含量過高將腐蝕鋼筋危及結構安全係通常交易者所關注者
    ，自不能因建造時國家尚無氯離子含量標準之公布，即得否
    認本件房屋有瑕疵之存在，是被告上揭抗辯，要無足採。
六、按出賣人就其交付之買賣標的物有應負擔保責任之瑕疵，而
    其瑕疵係於契約成立後始發生，且因可歸責於出賣人之事由
    所致者，則出賣人除負物之瑕疵擔保責任外，同時構成不完
    全給付之債務不履行責任。買受人如主張：出賣人應負不完
    全給付之債務不履行責任者，買受人得類推適用民法第226
    條第2 項規定請求損害賠償；或類推適用給付遲延之法則，
    請求補正或賠償損害，並有民法第264 條規定之適用（見最
    高法院77年度第7 次民事庭會議決議(一)），又瑕疵擔保責任
    所生之請求權，與因債務不完全給付而生之損害賠償請求權
    ，係不同之訴訟標的。本件原告依上開二項法律關係，請求
    被告賠償損害，係請求權之競合。再依民法第213 條第1 項
    及第3 項之規定，負損害賠償責任者，除法律另有規定或契
    約另有訂定外，固應以回復他方損害發生前之原狀；惟債權
    人得請求支付回復原狀所必要之費用，以代回復原狀。是原
    告自得直接向被告請求修補房屋瑕疵所需之費用。而本件房
    屋之瑕疵修補方法，依結構技師公會之鑑定認為：「1.鋼筋
    腐蝕受損部分之處理原則如下：18號房屋：(1)二樓樓版版底
    梁及柱面表水泥砂漿粉刷層全數敲除。(2)版底鬆動或凸起之
    混凝土塊敲除，鋼筋除銹。混凝土塊敲除處及已除銹完成之
    鋼筋以純水泥漿塗佈後，再以添加腐蝕抑制劑之水泥砂漿填
    補。(3)版底、梁及夾層柱先以鋼筋腐蝕仰制劑塗刷完成後，
    再以水泥砂漿粉刷回復原狀。22號房屋：二樓樓版除陽台及
    樓梯外，全數敲除重作。二樓以外混凝土鬆動或凸起處：(1)
    鬆動或凸起之混凝土塊敲除，鋼筋除銹。混凝土塊敲除處及
    已除銹完成之鋼筋以純水泥漿塗佈後，再以添加腐蝕抑制劑
    之水泥砂漿填補。(2)填補處先以鋼筋腐蝕仰制劑塗刷完成後
    ，再以水泥砂漿粉刷回復原狀。2.其他裂損處理：(1)梁、柱
    裂縫之修復：對於微裂部分，可重新粉刷或油漆；裂縫寬度
    大於0.3mm 者，應以環氧樹脂灌注縫隙，再予粉刷或油漆。
    (2)版裂縫之修復：對於微裂部分，可重新粉刷或油漆；裂縫
    寬度大於0. 3mm者，應以環氧樹脂灌注縫隙，再予粉刷或油
    漆。」（見上開鑑定報告書第8 、9 頁）。是原告自可依上
    開方式修補以回復原狀。至本件房屋之修復補強費用，依鑑
    定報告書附件七所載之鑑定標準計算，其修復費用原告甲○
    ○部分為166,000 元；原告乙○○部分為438,300 元（其詳
    細計算如附表所示）。又此等瑕疵修補乃在維持本件房屋之
    耐用度，回復其應有之通常效用，自不生折舊扣減之問題，
    附此敘明。
七、另原告甲○○請求一樓客廳等裝潢拆除及復原費用78,700元
    、施工期間一樓客廳、餐廳、夾層房間無法使用之損害5,00
    0 元；原告乙○○請求一、二樓裝潢拆除及復原費60,750元
    、二樓夾層裝潢拆除及復原費21,000元、水電管線重新配置
    費45,085元、搬家費用15,000元、施工期間無法使用房屋之
    租屋費30,000元等之賠償。惟原告就支出上開費用，並未舉
    證與本件房屋瑕疵之修復、補強安全有何關連，且結構技師
    公會已鑑定本件房屋之瑕疵修補費用為如上所述而已，其餘
    部分並非修護補強所必須，故原告上開費用之請求，要屬無
    據，不能允許。
八、綜上所述，原告基於不完全給付債務不履行之法律關係，主
    張被告應負損害賠償責任，分別請求被告應賠償原告甲○○
    166,000 元、乙○○438,300 元，並自起訴狀繕本送達之翌
    日即93年4 月7 日起至清償日止，按週年利率5%計算之利息
    部分，為有理由，應予准許。至原告其餘請求，因無所據，
    為無理由，不應准許。又兩造陳明願供擔保，以代釋明，聲
    請宣告假執行或免為假執行，就原告勝訴部分，經核與規定
    相符，爰分別酌定相當之擔保金額，併予准許。至原告敗訴
    部分，因訴之駁回而失所附麗，應予駁回。
九、本件事證已臻明確，兩造其餘陳述及攻擊或防禦方法，經斟
    酌核與本件判決結果不生影響，不再一一論述，併此敘明。
十、結論：原告之訴為一部有理由，一部無理由，依民事訴訟法
    第79條、第390 條第2 項、第392 條第2 項，判決如主文。
中　　華　　民　　國　　94　　年　　9　　月　　 22　　日
                       民事第三庭    法　官　潘進柳
以上正本係照原本作成
如對本判決上訴，須於判決送達後20日內向本院提出上訴狀
中　　華　　民　　國　　94　　年　　9 　　月　　22  　日
                                     書記官　李麗娟
